【裁判字號】    89,訴,4579
【裁判日期】    900313
【裁判案由】    清償債務
【裁判全文】
臺灣臺北地方法院民事判決  八十九年度訴字第四五七九號
    原      告    甲○○
    訴訟代理人    林旺正律師
    複  代理人    吳忠勇律師
    被      告    乙○○      住台北市○○路○段二二六巷二號四樓之一
右當事人間請求給付借款事件，本院判決如左：
    主    文
原告之訴及假執行之聲請均駁回。
訴訟費用由原告負擔。
    事    實
甲、原告方面：
一、聲明：
（一）被告應給付原告新台幣十八萬九千一百四十六元及美金一萬一千五百十五元，
      並均自訴狀繕本送達翌日起至清償日止，按年息百分之五計算之利息。
（二）願供擔保，請准宣告假執行。
二、陳述：
（一）查被告前受原告委託至中國大陸湖南長沙設立公司，原告乃於八十九年七月二
      十四日電匯美金一萬一千五百十五元至被告位於中國大陸湖南長沙之中國商銀
      帳戶內，以為設立之開辦費用（因為大陸故及匯率轉為十萬元人民幣），此有
      被告表示收到之信函及存摺內頁內容可為證。被告另於八十九年七月二十七日
      向原告設立之「微基因醫事檢驗所」（為無法人格之獨資機構）借款新台幣十
      八萬九千一百四十六元，此亦有被告所傳文件可證。惟被告抵達湖南長沙後竟
      以業務推展困難為由，於八十九年八月十六日向原告提出辭呈致使受託目的並
      未達成，然被告迄未提出財務報表，迭經催討均無效果，原告乃正式函請被告
      返還前開款項，詎被告置之不理，為此提起本訴。
（二）按被告既已自行終止委任關係，又未達成受託目的，則原告為籌設公司所交付
      被告之金錢，被告自有歸還之責。另被告向原告所借之款項依民法第四百八條
      之規定亦負返還之責。
三、證據：提出電匯單影本乙紙、信函及存摺影本各乙件、文件影本兩件、律師函及
    回執影本各乙件為證。
乙、被告方面：
一、聲明：駁回原告之訴及其假執行之聲請，並陳明如受不利判決，願供擔保請准免
    予假執行。
二、陳述：
（一）原告適格問題：被告並非受僱於原告，與原告間亦無借貸關係。被告係受僱於
      美國百雅卓克科技公司（Biotronic Tech.Crop.以下稱美國百雅卓克公司），
      原告為該公司之負責人，原告以其自己名義起訴，其當事人不適格。
（二）被告受僱於美國百雅卓克科技公司之期間為自八十九年七月一日起至九年八月
      三十一日止，經核算結果美國百雅卓克公司尚欠被告新台幣九萬八千九百五十
      三元四角。
（三）被告是受百雅卓克公司之委託到大陸設立公司，不是受原告個人之委託，沒有
      收到原告或美國百雅卓克公司匯款之美金，只有收到美國百雅卓克公司委託他
      人匯款十萬元人民幣。沒有向原告借款，美國百雅卓克公司曾委託被告在台辦
      理事務，如印刷公司目錄等，
（四）原告提示「借據影本」所載新台幣十八萬九千五百四十三元，係原告以美國百
      雅卓克公司總裁身分，指示被告籌設大陸公司，所陸續發生之費用，其中出差
      旅費五萬八千六百四十六元，是原告以公司總裁身分指示被告先至微基因微基
      因醫事檢驗所支領六萬五千元，作為到大陸出差之旅費，後來尚有結餘六千三
      百五十四元，再退還微基因微基因醫事檢驗所由葉讓先生簽收。葉讓先生是公
      司總裁即原告在台灣的一位部屬。機票也是葉先生向旅行社洽購之後，通知被
      告到其辦公室領取。另製作公司目錄部分是公司已找好製作廠商，請被告幫忙
      聯繫，製作完成後由廠商直接送交微基因公司請款，被告未經手該費用，亦非
      被告向原告借款。另六萬元薪資為被告八十九年七月份薪水，係直接電匯至被
      告帳戶，亦非被告向原告支借。八十九年七月一日至七月三十日設立大陸公司
      之在台籌備期間，原告與被告曾有電話及傳真往來聯繫，原告指示在台發生之
      各項費用，將由將來大陸公司成立後，從獲利中沖償，彼此聯繫呈報業務曾敘
      述此事之處理方式，該所謂「借據影本」並不足為被告向原告款之證明。
（五）又原告提示之匯款保證，實為被告在大陸湖南長沙市之個人存款明細，並非原
      告電匯予被告之銀行匯款單，原告個人從未自國外電匯任何款項被告帳戶。原
      告以美國百雅卓克公司總裁身分，授權被告至大陸籌備並設立公司，支付被告
      薪資，任命被告為公司成立後之總經理，並在公司成立一星期後命令被告即刻
      停業，對於籌備期間及公司成立後所發生之費用，被告為員工身分，沒有承擔
      之義務。
三、證據：提出美國百雅卓克科技公司英文授權書影本及中譯本、湖南省富森經貿有
    限公司租賃協議書影本、僱傭關係證明影本、八十九年六月十九日至八月三十一
    日財務報表影本、旅費收據證明單影本、費用報銷及目製作證明函影本、薪資證
    明函影本、任命總經理函影本、命令停業函影本等件為證。
    理      由
一、本件被告未於言詞辯論期日到場，核無民事訴訟法第三百八十六條所列各款情形
    ，爰依原告之聲請，由其一造辯論而為判決。
二、本件原告主張被告前受伊委託至中國大陸湖南長沙設立公司，伊並於八十九年七
    月二十四日電匯美金一萬一千五百十五元折合人民幣十萬元，至被告位於中國大
    陸湖南長沙之中國商銀帳戶內，以為設立之開辦費用，被告另於八十九年七月二
    十七日向原告設立之獨資機構「微基因醫事檢驗所」借款新台幣十八萬九千一百
    四十六元，惟被告抵達湖南長沙後以業務推展困難為由，於八十九年八月十六日
    提出辭呈而未達成受託目的，被告既已自行終止委任關係，又未達成受託目的，
    則原告為籌設公司所交付被告之金錢，被告自有歸還之責。另被告向原告所借之
    款項依民法第四百七十八條之規定亦負返還之責。
三、被告則以：伊未受僱於原告，與原告間亦無借貸關係，伊係受僱於美國百雅卓克
    科技公司，受該公司委託到大陸設立分公司，未曾收到該公司或原告之美金匯款
    ，但有收到公司委託他人匯入之十萬元人民幣，但該款項不足支付大陸方面的開
    銷，迄至八十九年八月三十一日，伊已墊付二萬二千二百零九元三角七分人民幣
    。至於原告所指新台幣借款部分，係美國百雅卓克科技公司應付被告之二千年七
    月份薪資、被告至大陸之機票、考察差旅費，及被告經公司指示在台尋找廠商製
    作公司目錄之製作費，被告並未向原告借款等語，資為置辯。
四、查被告受美國百雅卓克科技公司委託授權，代表公司至中國大陸協商進口之相關
    事項及在中國製造生產分子診斷儀器與試劑，並由美國百雅卓克科技公司負擔所
    有費用之事實，業據被告提出美國百雅卓克科技公司英文授權書影本及中文譯本
    、被告代表美國百雅卓克科技公司與湖南省富森經貿有限公司簽立之租賃協議書
    影本，及被告於二千年七月十九日致原告之信函影本為憑，原告就此亦不爭執，
    被告辯稱其非受原告之委託至大陸設立公司乙節，應可採信。被告既非受原告個
    人之僱用或委任至大陸設立公司，則原告以被告受其委任至大陸設立公司，於委
    任關係終止後，應交還其無籌設公司所交付之金錢，人民幣十萬元折合美金一萬
    一千五百十五元，即無理由，應予駁回。
五、又原告主張被告於八十九年七月二十七日向伊設立之獨資機構「微基因醫事檢驗
    所」借款新台幣十八萬九千一百四十六元，依民法第四百七十八條規定請求被告
    返還。查，被告於二千年七月二十七日致原告之傳真函中，固記載「今日自葉先
    生取得機票，目前在台暫借款如下：旅費ＮＴＤ五八、六四六元、薪資六○、○
    ○○元、目錄五四、○○○元、機票一六、五○○元，合計ＮＴＤ一八九、一四
    六元，將來大陸公司營運獲利中償還」，惟查，系爭十八萬九千五百四十三元係
    被告受美國百雅卓克公司委派至大陸籌設公司，所陸續發生之費用，均非被告向
    原告之借款，其中薪資六萬元為被告八十九年七月份薪水，係直接電匯至被告帳
    戶；出差旅費五萬八千六百四十六元，是原告以美國百雅卓克公司總裁身分指示
    被告先至台灣微基因醫事檢驗所支領六萬五千元差旅費，嗣被告將結餘之六千三
    百五十四元退還，由微基因醫事檢驗所由葉讓先生簽收。葉先生是原告在台之部
    屬，機票也是葉先生向旅行社洽購之後，通知被告領取。另目錄部分公司事先已
    找好製作廠商，由被告負責聯繫，製作完成後由廠商直接送交微基因醫事檢驗所
    請款，被告未經手該費用等情，業據被告陳明在卷，並提出葉讓收回差旅費結餘
    六千三百五十四元之收據、原告命被告著手目錄製作之傳真函影本、原告通知被
    告赴大陸之所有開銷列表主動報銷之傳真函影本為憑，原告就此亦不爭執。又上
    開款項雖由微基因醫事檢驗所墊付，惟上開金額既係被告受委派至大陸設立公司
    所生之費用，及依美國百雅卓克公司指示為公司製作目錄之費用，而原告為美國
    百雅卓克公司負責人，微基因醫事檢所則為原告在台獨所資設立，則被告依原告
    之指示至微基因醫事檢驗所支領差旅費、及由微基因醫事檢驗所先行墊付美國百
    雅卓克公司目錄之製作費用、被告之薪資、機票，應係美國百雅卓克公司向微基
    因醫事檢驗所之借款，而難認係被告個人對微基因醫事檢驗所或原告之借款，原
    告主張此部分為被告個人向伊借用之款項，請求被告返還，亦無可採。
六、從而，原告依委任及消費借貸關係，請求被告返還美金一萬一千五百十五元、新
    台幣十八萬九千一百四十六元，及均自訴狀繕本送達翌日起至清償日止，按年息
    百分之五計算之利息，為無理由，應予駁回。原告之訴既經駁回，其假執行之聲
    請亦失所附麗，應併予駁回。
七、結論：本件原告之訴為無理由，依民事訴訟法第七十八條，判決如主文。
中      華      民      國    九十      年      三      月     十三     日
                              民事第一庭法      官  張靜女
右為正本係照原本作成
如對本判決上訴，須於判決送達後廿日內向本院提出上訴狀
中      華      民      國    九十      年      三      月     十三     日
                                        法院書記官  朱小燕


司法院資訊處製作；財團法人民間司法改革基金會備份。
